臺灣高等法院臺南分院刑事判決
109年度交上易字第521號
上  訴  人  
即  被  告  劉鴻達


選任辯護人  李明益律師（法扶律師）
上列上訴人即被告因業務過失傷害案件，不服臺灣臺南地方法院
109年度交易字第382號中華民國109年8月18日第一審判決（起訴
案號：臺灣臺南地方檢察署109年度調偵字第361號），提起上訴
，本院判決如下：
    主  文
原判決撤銷。
劉鴻達犯業務過失傷害罪，處有期徒刑陸月，如易科罰金，以新
臺幣壹仟元折算壹日。
    事  實
一、劉鴻達為○○交通股份有限公司之砂石車司機，以駕駛為其業
    務，為從事業務之人。於民國108年4月25日上午10時10分許
    ，駕駛車牌號碼000-00號營業用曳引車、附掛車牌號碼00-0
    0號半拖車，沿臺南市○○區○○路由南往北方向行駛，行經○○
    路與○○路之無號誌交岔路口時，欲右轉進入○○路，本應注意
    汽車行至無號誌之交岔路口，轉彎車應暫停讓直行車先行，
    而依當時天候晴、日間自然光線、柏油路面乾燥、無缺陷、
    亦無障礙物、視距良好，並無不能注意之情事，竟疏未注意
    及此而貿然右轉。適楊博倫騎乘車牌號碼000-000號普通重
    型機車，沿○○區○○路由西向東騎駛至上開路口，亦疏未注意
    車前狀況、未減速慢行，即直接騎入該路口。兩車因而發生
    碰撞，致楊博倫人車倒地，受有「頭部外傷併顱內出血、右
    側臉部撕裂傷（3公分）、右側肩膀挫傷、右胸部及背部挫
    傷、右膝部擦傷及撕裂傷（3公分）」之傷害。劉鴻達於肇
    事後，在有偵查犯罪職權之機關或公務員發現其犯行之前，
    即向據報到場處理之員警表明為肇事車輛駕駛，自首而接受
    裁判。
二、案經楊博倫訴由臺南市政府警察局歸仁分局報請臺灣臺南地
    方檢察署檢察官偵查起訴。
    理  由
一、按被告以外之人於審判外之陳述，雖不符刑事訴訟法第159
    條之1至第159條之4之規定，然經當事人於審判程序同意作
    為證據，法院審酌該言詞陳述或書面陳述作成時之情況，認
    為適當者，亦得為證據。又當事人、代理人或辯護人於法院
    調查證據時，知有第159條第1項不得為證據之情形，而未於
    言詞辯論終結前聲明異議者，視為有前項之同意，刑事訴訟
    法第159條之5定有明文。立法意旨在於傳聞證據未經當事人
    之反對詰問予以核實，原則上先予排除，惟若當事人已放棄
    反對詰問權，於審判程序中表明同意該等傳聞證據可作為證
    據，或於言詞辯論終結前未聲明異議，基於尊重當事人對傳
    聞證據之處分權，及證據資料愈豐富，愈有助於真實發見之
    理念，且強化言詞辯論主義，使訴訟程序得以順暢進行，上
    開傳聞證據亦均具有證據能力。查本案所引用之相關證據資
    料（詳後引證據），其中各項言詞或書面傳聞證據部分，縱
    無刑事訴訟法第159條之1至第159條之4或其他規定之傳聞證
    據例外情形，然業經本院審理時予以提示並告以要旨，且各
    經檢察官、被告劉鴻達及辯護人表示意見，當事人已知上述
    證據乃屬傳聞證據，已明示同意作為本案之證據使用（本院
    卷第129-130、153頁），而本院審酌上開證據資料製作時之
    情況，無不當取供及證明力明顯過低之瑕疵，認以之作為證
    據應屬適當，揆諸前開規定，應認均有證據能力。
二、前開事實，業據被告坦承不諱（警卷第29-30頁、偵卷第20-
    21頁、原審卷第44頁、本院卷第157-158頁），核與證人即
    告訴人楊博倫於警詢、偵查時（警卷第3-4、31-32頁、偵卷
    第20頁）之證述情節相符，且有告訴人之奇美醫療財團法人
    奇美醫院（下稱奇美醫院）診斷證明書1紙（警卷第7頁）、
    道路交通事故現場圖、道路交通事故調查報告表㈠、㈡各1份
    （警卷第23-27頁）、現場及車損照片28張（警卷第41-67頁
    ）、行車紀錄器及路口監視器翻拍照片12張（警卷第71-79
    頁）、檢察官109年1月2日勘驗筆錄1份（偵卷第20頁）、被
    告之證號查詢汽車駕駛人1紙（原審卷第21頁）、原審於109
    年6月9日勘驗路口監視器光碟之勘驗筆錄1份（原審卷第46
    頁）附卷可稽。是被告之任意性自白與事實相符，堪以採信
    。
三、按汽車行至無號誌之交岔路口，轉彎車應暫停讓直行車先行
　　，道路交通安全規則第102條第1項第2款定有明文。被告於
    前揭時、地駕駛曳引車，本應注意上開規定，且依當時情形
    ，客觀上又無不能注意之情形，竟疏未注意，因而肇事導致
    告訴人受有傷害，是被告確有違反上開注意義務之過失甚明
    。又本件經送請臺南市車輛行車事故鑑定委員會鑑定結果認
    為：「被告駕駛營業曳引車，轉彎車未讓直行車先行，為肇
    事主因。楊博倫駕駛普通重型機車，無號誌號路口，未注意
    車前狀況、未減速慢行，為肇事次因」，有臺南市車輛行車
    事故鑑定委員會109年4月27日南市交鑑字第0000000000號函
    暨所附之南鑑0000000案鑑定意見書1份在卷足憑（臺灣臺南
    地方檢察署109年度調偵字第361號卷第23-26頁），益徵被
    告確有前揭違反注意義務之情事甚明。而告訴人確因本件車
    禍受有前述傷害，已如前述，是與被告之過失行為間並有相
    當因果關係。另告訴人騎乘機車行至前揭無號誌交岔路口時
    ，亦疏於注意車前狀況、未減速慢行，即貿然通過該路口，
    致與被告曳引車發生車禍，對於本件車禍事故之發生亦有過
    失，惟仍不能因告訴人亦有過失而影響被告本應遵守前揭之
    注意義務，是尚無解於被告過失傷害犯行之成立，附此敘明
    。
四、公訴意旨雖認告訴人因本件車禍亦受有「雙側聽力受損」之
    傷害，並有告訴人提出之奇美醫院108年9月18日診斷證明書
    1紙（警卷第9頁）、身心障礙證明1紙（原審卷第35頁）為
    證。惟查：經原審函詢奇美醫院上開「雙側聽力受損」是否
    肇因於108年4月25日之外傷，奇美醫院函覆稱：「病患於10
    8年6月5日至耳鼻喉科門診就醫，主訴右耳聽不清楚約半個
    月。聽力檢查結果顯示雙側聽損，右側65分貝，左側55分貝
    （正常值為25分貝以內），因身體檢查並無發現耳部外傷（
    如耳膜破裂等）跡象，且無108年4月25日外傷之前的聽力檢
    查報告可供比較，故無法判斷其聽損是否肇因於108年4月25
    日之外傷」等情，有奇美醫院109年7月3日（109）奇醫字第
    2977號函暨檢附之病情摘要1份在卷可稽（原審卷第79-81頁
    ）。依此，本件自無從認定告訴人之「雙側聽力受損」病症
    ，係因上開車禍事故所造成。且告訴人於108年6月5日始就
    「雙側聽力受損」病症就醫治療，距離車禍發生（108年4月
    25日）時，已有1個多月之久，則於此1個多月期間，告訴人
    是否有其他原因而造成該病症，亦不可得知。是尚難認告訴
    人「雙側聽力受損」病症與被告前開車禍之過失行為間有所
    謂相當因果關係存在。從而，公訴意旨認告訴人之「雙側聽
    力受損」係本件車禍所造成等語，應屬無據。另告訴人雖於
    109年10月8日具狀請求向中央健保署函調告訴人之歷史就診
    紀錄，以證明告訴人於本件車禍前並無因聽力問題就診，並
    向成大醫院函詢依告訴人所受傷勢，有無可能導致聽力受損
    （本院卷第71-78頁），然依前開說明，告訴人「雙側聽力
    受損」之病症與被告之過失行為間，並無相當因果關係存在
    ，故已無再行調查之必要，附此敘明。
五、綜上所述，本案事證明確，被告上開業務過失傷害之犯行，
    已堪認定，應依法論科。
六、論罪科刑：
　㈠被告行為後，刑法第284條業於108年5月29日修正公布，並自
    同年5月31日生效施行。修正前刑法第284條規定「因過失傷
    害人者，處六月以下有期徒刑、拘役或五百元以下罰金。致
    重傷者，處一年以下有期徒刑、拘役或五百元以下罰金。」
    、「從事業務之人，因業務上之過失傷害人者，處一年以下
    有期徒刑、拘役或一千元以下罰金，致重傷者，處三年以下
    有期徒刑、拘役或二千元以下罰金。」，而修正後刑法第28
    4條則規定「因過失傷害人者，處一年以下有期徒刑、拘役
    或十萬元以下罰金。致重傷者，處三年以下有期徒刑、拘役
    或三十萬元以下罰金。」，並刪除「業務」過失傷害（重傷
    害）之處罰，是被告行為後法律已有變更，經比較新舊法之
    結果，新法並未較有利於被告，依刑法第2條第1項前段之規
    定，本件應適用行為時法即修正前刑法第284條第2項前段之
    規定論處。
  ㈡按刑法上所謂業務，係指個人基於其社會地位繼續反覆所執
    行之事務，包括主要業務及其附隨之準備工作與輔助事務在
    內（最高法院89年台上字第8075號判決意旨參照）。查被告
    受僱○○交通股份有限公司擔任司機，以駕駛車輛為業，為從
    事駕駛業務之人，業據其供述在卷（偵卷第20頁），其於從
    事駕駛業務之際，因過失致告訴人受傷。核被告所為，係犯
    修正前刑法第284條第2項前段之業務過失傷害罪。被告於肇
    事後，在未被有偵查犯罪職權之機關或公務員發現前，即向
    前來處理之警員坦承其為事故汽車之駕駛人，並接受裁判，
    有臺南市政府警察局歸仁分局交通分隊道路交通事故肇事人
    自首情形紀錄表1紙存卷可考（警卷第37頁），爰依刑法第6
    2條前段規定減輕其刑。
七、撤銷改判理由：
  ㈠原審認被告犯業務過失傷害罪事證明確，因予論罪科刑，固
    非無見。惟按量刑之輕重，應注意刑法第57條各款所定科刑
    時應審酌之一切情狀，以為科刑輕重之標準。查告訴人因本
    件車禍所受傷害，其中肩膀、胸背部、膝部所受之傷勢均係
    擦、挫傷或撕裂傷，且其臉部、頭部所受傷害之治療情形為
    ：「臉部撕裂傷有接受縫合手術，無開顱手術，共住院3天
    ，出院後宜休養1個月。共回診6次。病患最後回診日為109
    年2月5日，故無法評估目前健康狀況」等情，有奇美醫院10
    9年10月28日（109）奇醫字第4917號函暨檢附之病情摘要1
    份存卷可考（本院卷第119-123頁），則告訴人因本件車禍
    所受之傷害，尚難謂嚴重。原審未予詳究，僅以告訴人受有
    頭部外傷併顱內出血等傷害，即認告訴人所受傷勢不輕，致
    量刑失之過重，容有未洽。被告上訴意旨以原審未予審酌告
    訴人所受實際傷勢，致量刑過重，因而指摘原判決不當，非
    無理由，自應由本院將原判決予以撤銷改判，期臻適法。
  ㈡爰審酌被告就本件車禍事故應負肇事主因之過失程度，告訴
    人亦應負部分之過失責任，告訴人所受傷勢；兼衡被告之素
    行（參見臺灣高等法院被告前案紀錄表），犯後坦承犯行，
    惟因雙方就車禍所造成傷勢及和解金額未有共識，致未能達
    成民事和解；暨被告自陳高職畢業之智識程度，從事打零工
    ，月入約新臺幣1萬多元，離婚，有1名已成年子女，獨居，
    並肢體障礙，有輕度身心障礙證明1紙可證（本院卷第25頁
    ）等一切情狀，量處被告有期徒刑六月，並諭知易科罰金之
    折算標準。
據上論斷，應依刑事訴訟法第369條第1項前段、第364條、第299
 條第1項前段，刑法第2條第1項前段、第284條第2項前段（修正
前）、第62條前段、第41條第1項前段，刑法施行法第1條之1，
判決如主文。
本案經檢察官李政賢提起公訴，檢察官劉榮堂到庭執行職務。
中　　華　　民　　國　　109 　年　　12　　月　　28　　日
                  刑事第三庭    審判長法　官  陳連發
                                      法　官  何秀燕
                                      法　官　洪榮家　 
以上正本證明與原本無異。
不得上訴。
　　　　　　　　　　　　　　　　　　　書記官  郭馥萱　　
中　　華　　民　　國　　109 　年　　12　　月　　28　　日
附錄本案論罪科刑法條：
修正前刑法第284條
因過失傷害人者，處 6 月以下有期徒刑、拘役或 5 百元以下罰
金，致重傷者，處 1 年以下有期徒刑、拘役或 5 百元以下罰金
。
從事業務之人，因業務上之過失傷害人者，處 1 年以下有期徒
刑、拘役或 1 千元以下罰金，致重傷者，處 3 年以下有期徒刑
、拘役或 2 千元以下罰金。